臺灣臺南地方法院新市簡易庭民事判決
111年度新簡字第86號
原      告  國泰世紀產物保險股份有限公司

法定代理人  陳萬祥
訴訟代理人  鄭世彬
被      告  王易聖


            林子楓（原名為林盈毓）

上列當事人間請求損害賠償事件，經本院於民國111年3月25日言
詞辯論終結，判決如下：
    主      文
被告應連帶給付原告新臺幣壹拾貳萬柒仟壹佰陸拾玖元，及均自
民國一百一十一年一月二十二日起至清償日止，按週年利率百分
之五計算之利息。
原告其餘之訴駁回。
訴訟費用新臺幣壹仟伍佰伍拾元，其中新臺幣壹仟叁佰陸拾元由
被告連帶負擔，餘由原告負擔。
本判決原告勝訴部分得假執行。
    事實及理由
一、被告經合法通知，均無正當理由未於言詞辯論期日到場，核
    無民事訴訟法第386條各款所列情形，爰依原告聲請，由其
    一造辯論而為判決。 　　
二、原告起訴主張：被告甲○○於民國110年3月31日18時42分許，無照駕駛被告乙○○所有之車牌號碼0000-00號自用小客車（下稱系爭3338號車輛），於臺南市○○區○道○號15公里400公尺處東向交流道處，因未注意車前狀況而追撞由原告所承保、訴外人即被保險人劉晏霖所有之車牌號碼000-0000號自用小客車（下稱系爭0325號車輛），致系爭0325號車輛受損（下稱系爭事故）。系爭0325號車輛經送廠維修，修復費用為新臺幣（下同）144,873元（含工資費用49,470元、零件費用60,699元、烤漆費用34,704元），原告已依保險契約悉數賠付被保險人，並依保險法第53條第1項規定取得代位求償權。又被告乙○○為系爭3338號車輛之所有權人，未善盡查證被告甲○○有無駕駛執照，亦應與被告甲○○負連帶賠償責任。為此，爰依侵權行為之法律關係及保險法第53條第1項之規定，提起本件訴訟等語。並聲明：被告應連帶給付原告144,873元，及自起訴狀繕本送達翌日起至清償日止，按週年利率5％計算之利息。
三、被告均未於言詞辯論期日到場，亦未提出書狀作任何聲明或
    陳述。
四、得心證之理由：
　㈠原告主張之事實，業據其提出系爭0325號車輛行車執照、估
    價單、統一發票、車損照片、道路交通事故當事人登記聯單
    等資料為證（見新司簡調卷第19頁至第35頁），並經本院依
    職權向內政部警政署國道公路警察局第八公路警察大隊調取
    道路交通事故現場圖、道路交通事故調查報告表㈠、㈡、道路
    交通事故談話紀錄表、道路交通事故調查筆錄、道路交通事
    故照片等資料核閱屬實（見新司簡調卷第53頁至第63頁、第
    69頁至第77頁），而被告經合法通知均未於言詞辯論期日到
    場爭執，亦未提出書狀為任何聲明或陳述，本院審酌原告所
    提證據，堪認原告主張之事實為真實。
　㈡按因故意或過失，不法侵害他人之權利者，負損害賠償責任
    ；數人共同不法侵害他人之權利者，連帶負損害賠償責任。
    不能知其中孰為加害人者亦同。造意人及幫助人，視為共同
    行為人；汽車、機車或其他非依軌道行駛之動力車輛，在使
    用中加損害於他人者，駕駛人應賠償因此所生之損害，民法
    第184條第1項前段、第185條、第191條之2前段分別定有明
    文。次按違反保護他人之法律，致生損害於他人者，除能證
    明其行為無過失者外，均應負賠償責任，民法第184條第2項
    亦有明文。此所稱幫助人，係指幫助他人使其容易遂行侵權
    行為之人。是幫助人倘違反保護他人之法律而為幫助行為，
    致受幫助者不法侵害他人之權利，除幫助人能證明其幫助行
    為無過失外，均應與受幫助之行為人連帶負損害賠償責任（
    最高法院99年度台上字第1058號判決意旨參照）。又按汽車
    駕駛人經考驗及格，未領取駕駛執照前，不得駕駛汽車；並
    區分各類型之駕駛執照，始得駕駛各該類型之車輛，道路交
    通安全規則第50條第1項、第53條分別定有明文；對於未領
    有駕駛執照駕駛小型車或機器腳踏車者，道路交通處罰條例
    第21條第1項第1款復予處罰，並禁止其駕駛，乃在確保駕駛
    人具有駕駛各該類型車輛之技術，並知曉交通規則，以避免
    因欠缺駕駛技術及未遵守道路交通安全規則，致侵害他人之
    生命身體健康（最高法院101年度台上字第821號判決意旨參
    照），是道路交通管理處罰條例第21條第5項規定：「汽車
    所有人允許未領有駕駛執照之汽車駕駛人駕駛其汽車者，除
    依第一項規定之罰鍰處罰外，並記該汽車違規紀錄一次，但
    如其已善盡查證駕駛人駕駛執照資格之注意，或縱加以相當
    注意而仍不免發生違規者，不在此限」，此不僅為行政罰，
    亦為保護他人之法律。另按汽車行駛時，駕駛人應注意車前
    狀況，並隨時採取必要之安全措施，道路交通安全規則第94
    條第3項亦有明定。
　㈢經查，被告甲○○未領有合格駕駛執照，卻於前述時、地駕駛
    被告乙○○所有之系爭3338號車輛，又其本應注意車前狀況，
    隨時採取必要之安全措施，而依當時情形天候晴、日間自然
    光、柏油路面乾燥無缺陷、無障礙物、視距良好，並無不能
    注意之情事，被告甲○○竟疏未注意車前狀況而追撞劉晏霖所
    駕駛之系爭0325號車輛，足認被告甲○○就系爭事故之發生確
    有過失；而汽車為有相當價值之動力交通工具，通常一般人
    對於自己所有之機車均會妥善使用、保管，不致隨便出借給
    他人，一則避免遭他人違規使用甚至持以犯罪，致牽連於己
    ，二來避免遭他人破壞而損害其價值，是若有使用他人之機
    車者，除非機車係遭偷竊或搶奪，否則一般應以經他人同意
    之有權使用為常態，是由未領有合格駕駛執照之被告甲○○於
    系爭事故發生時，所駕駛之車輛既為被告乙○○所有，則原告
    主張被告乙○○將系爭3338號車輛提供予無駕駛執照之被告甲
    ○○使用乙情，尚非無據，且被告乙○○就原告主張之上開事實
    ，經本院合法通知未到庭爭執，亦未提出書狀作何聲明或陳
    述，依民事訴訟法第280條第3項準用第1項之規定即視同自
    認，是原告此部分主張之事實，堪信為真。從而，被告乙○○
    未善盡查證駕駛人駕駛執照資格之注意義務，將系爭3338號
    車輛提供予無駕駛執照之被告甲○○使用，揆諸前揭說明，係
    違反道路交通管理處罰條例第21條第5項之保護他人法律，
    幫助被告甲○○遂行前述侵權行為，自應依民法第184條第2項
    、第185條之規定，與被告甲○○就劉晏霖因系爭事故所受損
    害，連帶負損害賠償責任。
　㈣按負損害賠償責任者，除法律另有規定或契約另有訂定外，
    應回復他方損害發生前之原狀。因回復原狀而應給付金錢者
    ，自損害發生時起，加給利息。前述第1項情形，債權人得
    請求支付回復原狀所必要之費用，以代回復原狀，民法第21
    3條定有明文。又請求賠償物被毀損所減少之價額，得以修
    復費用為估定之標準，但以必要者為限，如修理材料以新品
    換舊品，應予折舊（最高法院77年度第9次民事庭會議決議㈠
    意旨參照）。本件被告既因過失損壞系爭0325號車輛，則對
    於系爭0325號車輛遭被告撞擊所須支出必要修理費用之損害
    ，自應負賠償責任。查系爭0325號車輛因系爭事故受損而支
    出144,873元（含工資費用49,470元、零件費用60,699元、
    烤漆費用34,704元），且系爭0325號車輛為108年7月（未載
    日以15日計算）出廠等情，有原告提出之行車執照、估價單
    及統一發票在卷可憑（見新司簡調卷第19頁、第21頁至第25
    頁、第27頁），迄至系爭事故發生時之110年3月31日，已使
    用1年9月，則計算上開損害賠償數額時，其中零件更換部分
    係以新零件更換損壞之舊零件，揆諸前揭說明，自應計算折
    舊，始符合修復之原則。而依行政院所頒固定資產耐用年數
    表及固定資產折舊率表之規定，系爭車輛耐用年數為5年，
    依平均法計算其折舊結果（即以固定資產成本減除殘價後之
    餘額，按固定資產耐用年數表規定之耐用年數平均分攤，計
    算折舊額），每年折舊率為5分之1 ，並參酌營利事業所得
    稅查核準則第95條第6 項規定「固定資產提列折舊採用定率
    遞減法者，以1年為計算單位，其使用期間未滿1年者，按實
    際使用之月數相當於全年之比例計算之，不滿1月者，以1月
    計」，本件系爭車輛更換之零件費用為60,699元，依前揭平
    均法計算其折舊後零件之殘餘價值為42,995元【計算方式：
    ❶殘價＝取得成本÷（耐用年數＋1）即60,699元÷（5+1）≒10,1
    17元（小數點以下四捨五入）；❷折舊額 ＝（取得成本－殘價
    ）×1/（耐用年數）×（使用年數）即（60,699元－10,117元
    ） ×1/5×（1+9/12）≒17,704元（小數點以下四捨五入）；❸
    扣除折舊後價值＝（新品取得成本－折舊額）即60,699元－17,
    704元＝42,995元】，加計毋庸計算折舊之工資費用49,470元
    及烤漆費用34,704元，則系爭0325號車輛所受損害應為127,
    169元。
　㈤按被保險人因保險人應負保險責任之損失發生，而對於第三
    人有損失賠償請求權者，保險人得於給付賠償金額後，代位
    行使被保險人對於第三人之請求權；但其所請求之數額，以
    不逾賠償金額為限，保險法第53條第1項定有明文。再按損
    害賠償祇應填補被害人實際損害，保險人代位被害人請求損
    害賠償時，依保險法第53條第1項規定，如其損害額超過或
    等於保險人已給付之賠償金額，固得就其賠償之範圍，代位
    請求賠償，如其損害額小於保險人已給付之賠償金額，則保
    險人所得代位請求者，應祇以該損害額為限（最高法院65年
    台上字第2908號判例意旨參照）。查劉晏霖因被告之行為致
    系爭0325號車輛受有損害，其回復原狀所需修理費用所得請
    求之金額為127,169元，即為劉晏霖實際之損害，原告於給
    付保險金後，固得代位被保險人對被告請求損害賠償，惟其
    所得代位請求者，應祇在上開損害額範圍內。是原告依保險
    法第53條第1項請求被告連帶給付127,169元，為有理由，應
    予准許；逾此範圍之請求，即屬無據，應予駁回。
五、綜上所述，原告依民法侵權行為法律關係及保險法第53條第
    1項之規定，請求被告連帶給付127,169元及自起訴狀繕本送
    達翌日即111年1月22日起（起訴狀繕本均於111年1月11日寄
    存於轄區派出所，於同年1月21日送達，送達證書見新司簡
    調卷第101頁至第103頁）至清償日止，均按週年利率5％計算
    之利息，為有理由，應予准許，逾此範圍之請求，則無理由
    ，應予駁回。
六、按各當事人一部勝訴、一部敗訴者，其訴訟費用，由法院酌
    量情形，命兩造以比例分擔或命一造負擔，或命兩造各自負
    擔其支出之訴訟費用；共同訴訟人因連帶或不可分之債敗訴
    者，應連帶負擔訴訟費用；法院為終局判決時，應依職權為
    訴訟費用之裁判，民事訴訟法第79條、第85條第2項、第87
    條第1項定有明文。本院酌量兩造訴訟勝敗情形，認第一審
    訴訟費用即裁判費1,550元，由被告連帶負擔1,360元，餘由
    原告負擔，爰判決如主文第3項所示。
七、本判決原告勝訴部分係就民事訴訟法第427條第1項所定適用
    簡易程序所為被告敗訴之判決，依同法第389條第1項第3款
    規定，應依職權宣告假執行。
八、訴訟費用負擔之依據：民事訴訟法第79條、第85條第2項。
中　　華　　民　　國　　111 　年　　4    　 月　 　15 　
　日
　　　　　　　　　新市簡易庭     法       官   施志遠
以上正本係照原本作成。
如不服本判決，應於判決送達後20日內，向本院提出上訴狀並表
明上訴理由（須附繕本）。如委任律師提起上訴者，應一併繳納
上訴審裁判費。
中　　華　　民　　國　　111 　年　　4 　 月　 　18 　 日
             　                                             書 記 官  李慈容